臺灣臺中地方法院刑事判決
110年度易字第1209號
公  訴  人  臺灣臺中地方檢察署檢察官
被      告  黃坤森




上列被告因竊盜案件，經檢察官提起公訴（110年度偵字第12629
號），本院判決如下：
    主      文
丙○○犯侵入住宅竊盜罪，處有期徒刑陸月，如易科罰金，以新臺
幣壹仟元折算壹日。
    事      實
一、丙○○意圖為自己不法之所有，並基於侵入住宅竊盜之犯意，
    於109年10月18日下午3時1分許，沿未上鎖之逃生梯進入摩
    根商務旅館股份有限公司(下稱摩根公司)經營位在臺中市○○
    區○○路000號之碧根行館5樓，逐間扳動房門把手測試有無上
    鎖，而開啟未上鎖之515號房門後侵入房內，徒手竊取房內
    摩根公司所有瓶裝水2瓶、即溶咖啡1包、即溶奶茶1包、茶
    包2包、牙刷2支及盥洗用具清潔組1盒等財物(市價合計約【
    新臺幣，下同】4200元)，得手後即在房內飲用上開瓶裝水
    、咖啡、奶茶、茶飲，並將牙刷及清潔組等盥洗用具打開使
    用。嗣於同日晚間11時50分許，入住房客發現而通知櫃台，
    丙○○遂於同日晚間11時55分許由逃生梯逃逸。經店家報警處
    理，為警循線查知上情。
二、案經摩根公司委由丁○○及甲○○訴由臺中市政府警察局第六分
    局報請臺灣臺中地方檢察署檢察官偵查起訴。
    理  由
壹、程序部分：
    按被告以外之人於審判外之陳述，雖不符刑事訴訟法第159
    條之1至第159條之4之規定，而經當事人於審判程序同意作
    為證據，法院審酌該言詞陳述或書面陳述作成時之情況，認
    為適當者，亦得為證據，刑事訴訟法第159條之5第1項定有
    明文。茲查本判決所引用關於被告丙○○以外之人於審判外
    陳述之卷證資料，公訴人、被告均未爭執該等證據之證據能
    力，復未於言詞辯論終結前聲明異議，本院審酌該等證據作
    成時之情況，並無不宜作為證據或證明力明顯過低之情事，
    以之作為證據應屬適當，依刑事訴訟法第159條之5第2項之
    規定，均得作為證據。而本判決其餘所依憑判斷之非供述證
    據，本院亦查無有何違反法定程序取得之情形，且各該證據
    均經本院於審判期日依法進行證據之調查、辯論，被告於訴
    訟上之防禦權，已受保障，故該等證據資料均有證據能力。
貳、實體部分
一、認定犯罪事實所憑之證據及理由：訊據被告丙○○對其曾於上
    開時、地侵入碧根行館5樓515號房間內，而使用房內摩根公
    司所有瓶裝水2瓶、即溶咖啡1包、即溶奶茶1包、茶包2包、
    牙刷2支及盥洗用具清潔組1盒等物品之情雖供承不諱，惟矢
    口否認有何竊盜犯行，並辯稱：伊侵入旅館房間毫無行竊，
    雖侵入住宅，何來旅館內有損失任何貴重物品，且伊於侵入
    上開旅館房間時，尚無人入住，何來行竊，願意與旅館和解
    ，但被告並無行竊等語。是本案爭點為：被告有無侵入住宅
    竊盜之故意？經查：
(一)被告丙○○於109年10月18日下午3時1分許，沿未上鎖之逃生
    梯進入摩根商務旅館股份有限公司所經營位在臺中市○○區○○
    路000號之碧根行館5樓，逐間扳動房門把手測試有無上鎖，
    而開啟未上鎖之515號房門後侵入房內，並使用房內摩根公
    司所有瓶裝水2瓶、即溶咖啡1包、即溶奶茶1包、茶包2包、
    牙刷2支及盥洗用具清潔組1盒等財物，嗣於同日晚間11時50
    分許，入住房客發現而通知櫃台，丙○○遂於同日晚間11時55
    分許由逃生梯逃逸等事實，業據被告於本院審理時坦承不諱
    ，核與證人即告訴代理人甲○○警詢所述（110偵12629卷第45
    至48頁）、證人即告訴代理人丁○○於檢察事務官詢問時所述
    （110偵12629卷第133至135頁）大致相符，並有員警110年1
    月11日職務報告（110偵12629卷第37頁）、員警偵查情形及
    監視器翻拍照片（110偵12629卷第53至62頁）、臺中市政府
    警察局第六分局刑案現場勘察報告（110偵12629卷第65至66
    頁）、刑案現場照片及監視器翻拍照片（110偵12629卷第67
    至85頁）、臺中市政府警察局109 年11月20日中市警鑑字第
    1090084126號鑑定書（110偵12629 卷第87至88頁）、監視
    器翻拍照片及現場照片（110偵12629 卷第93至107頁）、摩
    根商務旅館股份有限公司之經濟部商工登記公示資料查詢（
    110偵12629卷第147至148頁）在卷可資佐證，此部分事實，
    首堪認定。
(二)按旅客對於住宿之旅館房間，各有其監督權，且既係供旅客
    起居之場所，即不失為住宅性質，是侵入旅館房間行竊，係
    犯侵入住宅竊盜罪（最高法院69年台上字第1474號判決意旨
    參照）。經查，本案房間係從事旅宿業之摩根公司經營之碧
    根行館旅店內，供旅客住宿之用等情，有證人即旅店人員甲○○及丁○○分別於警詢、偵查中之證述、摩根公司之網頁查詢
    資料可稽。則被告侵入本案房間內之行為，自屬侵入住宅甚
    明。
(三)被告雖矢口否認有竊盜犯行，惟意圖為自己或第三人不法之
    所有，破壞原持有人對於財物之持有支配關係，而建立新的
    持有支配關係，自屬竊盜無疑。再行為人是否自始即有不法
    所有意圖，雖屬內心狀態，然仍得由其表現在外的客觀狀態
    或物本身之性質加以綜合判斷，倘被告實行竊取行為建立其
    對他人所有物之持有支配關係後，導致他人回復原持有支配
    狀態之障礙，且被告行為時主觀上具所有意圖之排除意思，
    仍屬可罰之竊盜行為。按被告丙○○侵入告訴人摩根公司經營
    之碧根行館515號房內，且將房內屬於摩根公司所有之瓶裝
    水2瓶、即溶咖啡1包、即溶奶茶1包、茶包2包、牙刷2支及
    盥洗用具清潔組1盒等財物任意取用，並隨即在房內飲用上
    開瓶裝水、咖啡、奶茶、茶飲，又將牙刷及清潔組等盥洗用
    具打開使用，被告所為已破壞摩根公司對於上開財物之持有
    支配關係，而建立被告自己的持有支配關係，且使上開財物
    無從再回復至摩根公司持有支配狀態，則被告主觀上具有不
    法所有之意圖，客觀上亦有使用上開財物之不法行為，核係
    竊盜行為無誤，被告所辯，為無理由，而無可憑採。
(四)綜上所述，被告丙○○上開所辯，不足採信。本件事證明確，
    被告侵入住宅竊盜犯行洵堪認定，應依法論科。
二、論罪科刑：
(一)按刑法第321條第1項第1款之侵入住宅或有人居住之建築物
    竊盜罪，係結合侵入住居罪與一般竊盜罪，而獨立成立之加
    重竊盜罪，性質上屬於結合犯，除行為人主觀上係基於竊盜
    之意思而為竊取之行為外，為保護在住宅或有人居住之建築
    物內住居者之財產安全及居住之安寧、自由，並防免引發搏
    鬥而升高之危險，對於侵入及隱匿其內而為竊盜者，自須加
    重處罰（最高法院101 年度台非字第140號判決意旨參照）
    。而本條所規定之「住宅」，乃指人類日常居住之場所而言
    ，只要供人正常起居之場所，且使用之場所係用以起居，該
    使用人對之擁有監督權，即不失為住宅之性質。旅客對於住
    宿之旅館房間，各有其監督權，且既係供旅客起居之場所，
    即不失為住宅性質（最高法院69年台上字第1474號判例意旨
    參照）。故核被告丙○○所為，係犯刑法第321條第1項第1款
    之侵入住宅竊盜罪。
(二)又被告於上址房內竊取上開物品之犯行，係基於單一竊盜之
    犯意，於密切接近之時間實施，所為手法相同，侵害法益同
    一，各行為之獨立性極為薄弱，依一般社會健全觀念，在時
    間差距上，難以強行分開，在刑法評價上，應視為數個舉動
    之接續施行，合為包括之一行為予以評價，為接續犯之包括
    一罪，應論以一罪。
(三)累犯之說明：被告前因①妨害性自主案件，經臺灣臺北地方
    法院以103 年度侵訴字第37號判決判處有期徒刑3年2月確定
    ；②毀棄損壞案件，經臺灣新北地方法院（下稱新北地院）
    以104年度簡字第153號判決判處有期徒刑4月確定；③偽證案
    件，經新北地院以104年度審簡字第633號判決判處有期徒刑
    4 月確定。前開①②③案件嗣經新北地院以104年度聲字第2790
    號裁定定應執行有期徒刑3年7月確定，於107年8 月13日縮
    短刑期執行完畢出監等情，有臺灣高等法院被告前案紀錄表
    各1 份在卷可參，其於受徒刑執行完畢後，5年以內故意再
    犯本件有期徒刑以上之罪，為累犯。惟依司法院釋字第775
    號解釋文及理由之意旨，係指構成累犯者，不分情節，一律
    加重最低本刑，於不符合刑法第59條所定要件之情形下，致
    生行為人所受之刑罰超過其所應負擔罪責之個案，不符罪刑
    相當原則、比例原則。於此範圍內，在修正前，為避免發生
    上述罪刑不相當之情形，法院就該個案應裁量是否加重最低
    本刑；依此，該解釋係指個案應量處最低法定刑、又無法適
    用刑法第59條在內減輕規定之情形，法院應依此解釋意旨裁
    量不予加重最低本刑（最高法院108年度台上字第338號判決
    意旨參照）。本院審酌被告構成累犯之前案與本案侵入住宅
    竊盜罪，犯罪類型、保護法益相異，且加重竊盜罪法定刑最
    低本刑為有期徒刑6月，依前所述，設若依累犯之規定加重
    最低本刑結果，勢必需量處有期徒刑7月以上不得易科罰金
    或易服社會勞動之刑，本院考量本案犯罪犯罪情節，以及被
    告所竊取物品之價值僅約4,200元，尚非甚鉅，認為若依累
    犯規定加重其刑，量處被告有期徒刑7月以上之刑度，衡情
    其所受之刑罰顯已超過所應負擔之罪責，人身自由亦有遭受
    過苛侵害之虞，不符合憲法罪刑相當原則及比例原則；而被
    告本案又難認有何足以引起一般同情之特殊原因、環境與情
    狀，尚無情堪憫恕得依刑法第59條酌減其刑之情形，爰依上
    開解釋意旨，不予加重其刑。
 (四)爰審酌被告丙○○不思以正當途徑獲取財物，侵入他人旅館
     房內任意竊取他人財物，顯無尊重他人財產權之觀念，並
     考量其犯罪之動機、目的、手段、竊得財物之價值，考量
     其犯後矢口否認竊盜犯行之態度，兼衡其於本院審理中已
     與告訴人達成和解，且已賠付和解金額4,200元完畢，有本
     院調解程序筆錄及公務電話紀錄表在卷可參，及被告高中
     肄業之教育程度、曾從事台電外包商拉電子線工作、其家
     庭經濟狀況、告訴人之意見等一切情狀，量處如主文所示
     之刑，並諭知易科罰金之折算標準，以資懲儆。
三、按「犯罪所得，屬於犯罪行為人者，沒收之。但有特別規定
    者，依其規定；宣告前2條之沒收或追徵，有過苛之虞、欠
    缺刑法上之重要性、犯罪所得價值低微，或為維持受宣告人
    生活條件之必要者，得不宣告或酌減之」刑法第38條之1第1
    項、第38條之2第2項分別定有明文。查被告就本案竊盜犯行
    之犯罪所得，本應依刑法第38條之1第1項之規定予以宣告沒
    收，惟如前所述，被告業已與告訴人達成和解，並已賠償完
    畢，既已達到沒收制度剝奪被告犯罪所得之立法目的，如本
    案仍諭知沒收被告上揭犯罪所得，將使被告承受過度之不利
    益，顯屬過苛，爰依現行刑法第38條之2第2項之規定，不另
    諭知沒收被告之犯罪所得。
據上論斷，應依刑事訴訟法第299條第1項前段，刑法第321條第1
項第1款、第41條第1項前段，刑法施行法第1條之1第1項，判決
如主文。
本案經檢察官顏偉哲提起公訴，檢察官乙○○到庭執行職務。
中    華    民    國   110    年     10   月    20    日
                  刑事第二庭  法  官  黃光進
上列正本證明與原本無異。
如不服本判決，應於判決送達後20日內敘明上訴理由，向本院提
出上訴狀 (應附繕本) ，上訴於臺灣高等法院。其未敘述上訴理
由者，應於上訴期間屆滿後20日內向本院補提理由書「切勿逕送
上級法院」。
                              書記官  林鈺娟
中    華    民    國   110    年    10    月    20    日
附錄本案論罪法條：
中華民國刑法第321條
犯前條第一項、第二項之罪而有下列情形之一者，處六月以上五
年以下有期徒刑，得併科五十萬元以下罰金：
一、侵入住宅或有人居住之建築物、船艦或隱匿其內而犯之。
二、毀越門窗、牆垣或其他安全設備而犯之。
三、攜帶兇器而犯之。
四、結夥三人以上而犯之。
五、乘火災、水災或其他災害之際而犯之。
六、在車站、港埠、航空站或其他供水、陸、空公眾運輸之舟、
    車、航空機內而犯之。
前項之未遂犯罰之。